臺灣高等法院臺中分院民事裁定　100年度家抗字第29號
抗　告　人　陳鴻閔
相　對　人　宋由華
上列抗告人與相對人間聲請假扣押事件，抗告人對於民國100年5
月24日臺灣臺中地方法院100年度家全字第17號裁定，提起抗告
，本院裁定如下：
    主  文
抗告駁回。
抗告訴訟費用由抗告人負擔。
    理  由
一、本件抗告意旨略以：本件假扣押之本案請求部分，相對人固
    已釋明，但就假扣押之原因部分，相對人僅泛稱：兩造在離
    婚調解程序中，論及與財產有關事項時，抗告人藉詞名下不
    動產為第三人所有，意圖推託應負之剩餘財產分配給付義務
    ，且債權人旋即「耳聞」抗告人有搬移、隱匿財產情事云云
    。然調解程序中當事人之陳述或讓步不得做為判決之基礎，
    民事訴訟法第577條第2項準用同法第422條之規定甚明，相
    對人片面、單方陳述，與前開規定不符，不能認可供釋明之
    事證。且相對人所稱「耳聞」抗告人有隱匿財產情形，亦未
    提出任何事證已供法院採信。是本件相對人未予釋明假扣押
    之原因，與假扣押之要件不符。至相對人所提民事通常保護
    令、民事補充理由狀、存摺、股票、土地、建物謄本等均為
    釋明其假扣押本案請求之證據而非釋明假扣押原因之證據。
    所提之民國（下同）97年3至5月間電子郵件亦係兩造離婚訴
    訟前三至五年之事，亦無法做為釋明抗告人目前有何脫產、
    瀕臨為無資力之假扣押要件。故相對人就本件假扣押原因顯
    然未予釋明，自應駁回其假扣押之聲請，原裁定遽以准許，
    顯有不當，應予廢棄原裁定，併駁回其假扣押之聲請云云。
二、按債權人就金錢請求或得易為金錢請求之請求，欲保全強制
    執行聲請假扣押；請求及假扣押之原因應釋明之。前項釋明
    如有不足，而債權人陳明願供擔保，或法院認為適當者，得
    定相當之擔保，命供擔保後為假扣押，民事訴訟法第522條
    第1項、第526條第l、2項定有明文。再者，假扣押制度乃為
    保全債權人將來之強制執行，並得命其供擔保以兼顧債務人
    權益之保障，所設暫時而迅速之簡易執行程序，是民事訴訟
    法第523條第l項所稱「有日後不能強制執行或甚難執行之虞
    」之「假扣押之原因」者，本不以債務人浪費財產、增加負
    擔或將其財產為不利益之處分，致達於無資力之狀態，或債
    務人移住遠方、逃匿無蹤或隱匿財產等積極作為之情形為限
    ，祇須合於該條項「有日後不能強制執行或甚難執行之虞」
    之條件，即足當之。倘債務人對債權人應給付之金錢或得易
    為金錢請求之債權，經催告後仍斷然堅決拒絕給付，且債務
    人現存之既有財產，已瀕臨成為無資力之情形，或與債權人
    之債權相差懸殊，將無法或不足清償滿足該債權，在一般社
    會之通念上，可認其將來有不能強制執行或甚難執行之虞之
    情事時，亦應涵攝在內。至所稱釋明，乃謂當事人提出能即
    時調查之證據，使法院就其主張之事實，得生薄弱之心證，
    信其大概如此而言。（最高法院99年度台抗字第311號、98
    年度台抗字第660號裁定足參）本件相對人即債權人主張於
    兩造為夫妻，相互所提之原審法院100年度婚字第19號離婚
    合併剩餘財產分配之訴中，因相對人婚後財產為新台幣（下
    同）1,088,765元，抗告人婚後財產為392萬元，故相對人尚
    得向抗告人請求夫妻剩餘財產差額1,415,618元。但抗告人
    訛稱：伊名下不動產均係伊姐所借名登記，足見抗告人並無
    給付之意，而欲藉此免日後強制執行。復因抗告人有短報所
    得之紀錄，相對人恐日後有不能強制執行之虞，爰聲請願供
    擔保以補釋明之不足並為假扣押等語。原裁定依首開規定，
    命供擔保後為假扣押，並無不合。
三、再查，抗告人於另案調解中所為陳述，非不得做為釋明本件
    假扣押原因之事證，民事訴訟法第577條第2項準用同法第42
    2條規定所謂調解程序中，當事人所為之陳述或讓步於調解
    不成立後之本案訴訟，不得採為裁判之基礎一節，係指本案
    訴訟即離婚與剩餘財產分配之裁判而言，與假扣押要件不同
    。抗告人執上開民事訴訟法之規定，謂相對人關於抗告人於
    調解程序中陳述，不得做為本件裁判之基礎云云，顯有誤解
    法令。況相對人復提出抗告人與案外人間電子郵件紀錄，其
    上載明就兩造離婚事件應詢問律師之事項，含抗告人如何自
    保，以免房子、會錢一無所有。是依前揭債權人之說明，所
    提出之電子郵件等，可認其已就債務人堅拒給付，依社會通
    常狀況，將來有難以執行虞之情況，使法院得薄弱之心證。
    抗告人復未為任何其資力之陳述，其據以對原裁定聲明不服
    ，不能認為有理由。
四、結論，本件抗告為無理由，爰依民事訴訟法第495條之l第1
    項、第449條第l項、第95條、第78條，裁定如主文。
中    華    民    國   100    年    7     月    29    日
                民事第六庭    審判長法  官  袁再興
                                    法  官  陳賢慧
                                    法  官  吳惠郁
以上正本係照原本作成。
不得抗告。
                                    書記官  周巧屏
中    華    民    國   100    年    7     月    29    日
                                                      Ｓ